【裁判字號】    89,上訴,890
【裁判日期】    890614
【裁判案由】    搶奪等
【裁判全文】
臺灣高等法院臺中分院刑事判決                    八十九年度上訴字第八九○號
    上  訴  人  臺灣臺中地方法院檢察署檢察官
    上  訴  人
    即  被  告  丙○○
右上訴人等因被告搶奪案件，不服臺灣臺中地方法院八十九年度訴字第五二○號中華
民國八十九年四月五日第一審判決（起訴案號：臺灣臺中地方法院檢察署八十九年度
偵字第一○四號），提起上訴，本院判決如左：
    主  文
原判決關於竊盜、搶奪部分及執行刑部分撤銷。
丙○○連續竊盜，累犯，處有期徒刑柒月。
其他上訴駁回。
駁回上訴部分與撤銷改判部分所處之刑，應執行有期徒刑玖月。卷附台中市警察局第
五分局八十八年十二月十八日十九時三十分制作之臨檢紀錄表、台中市警察局第五分
局北屯派出所八十八年十二月十八日二十二時五十五分制作之警訊筆錄及鄭金生相片
、口卡片上偽造「鄭金生」之署押沒收之。
    事  實
一、丙○○曾因違反麻醉藥品管理條例案件，經台灣新竹地方法院判處有期徒刑四月
    如易科罰金以三百元折算一日確定，並於民國（下同）八十六年八月三十一日執
    行完畢。詎仍不知悔改，竟意圖為自己不法之所有，並基於概括之犯意，先於八
    十八年二月十四日下午十時許，冒稱為「張文忠」，將飯島愛ＫＴＶ小姐丁○○
    帶至台中市○○路「失落世界茶坊」遊玩，隨即詐稱適逢除夕夜要包紅包與丁○○，不欲丁○○見到所包紅包數額為由，將丁○○騙往廁所，未經丁○○同意，
    竊取丁○○持有中而留置在場之皮包後逃逸，內有現金新台幣（下同）二千六百
    元、第一商業銀行提款卡（卡號000000000000號）、上海商業儲蓄
    銀行提款卡（卡號00000000000000號）各一張，得手後，丙○○
    見該二張提款卡均附有密碼，復意圖為自己不法之所有，於八十八年二月十五日
    凌晨，在台中市○○路、梅川西路口之第一商業銀行，以第一商業銀行提款卡、
    上海商業儲蓄銀行提款卡由第一商業銀行自動提款機接續五次提領現金，共提領
    五萬零七百元。後於八十八年四月十日下午六時許，冒稱「陳先生」，將飯島愛
    ＫＴＶ小姐乙○○帶至台中市第一廣場錢櫃ＭＴＶ包廂觀賞影片時，要求乙○○
    至樓下櫃台買牛奶為由，將乙○○騙離包廂，未經乙○○同意，竊取乙○○持有
    中而留置在場之皮包（內有現金一千餘元、手機、化妝品、證件等物），連續竊
    取丁○○、乙○○之財物。嗣於八十八年十二月十八日，丙○○以同一方法騙得
    乙○○外出時，為乙○○發現，經乙○○及路人協助逮捕，並報警查獲。旋於台
    中市警察局第五分局北屯派出所訊問時，丙○○為隱匿其因竊盜案件為臺灣臺中
    地方法院檢察署通緝之身分，乃冒其友人鄭金生之名應訊，接續於台中市警察局
    第五分局北屯派出所十二月十八日十九時三十分制作之臨檢紀錄表、同日二十二
    時五十五分制作之警訊筆錄及鄭金生相片、口卡片上偽造「鄭金生」之署押，足
    以生損害於鄭金生個人及警訊文書之正確性，旋為警發現。
二、案經台中市警察局第五分局報告臺灣臺中地方法院檢察署檢察官偵查起訴。
      理  由
一、訊據上訴人即被告（下稱被告）丙○○，對於右揭犯罪事實均坦承不諱，核與被
    害人丁○○、乙○○指訴情節相符，並經證人陳建利即制作筆錄之警員於原審具
    結屬實，且有第一商業銀行、上海商業儲蓄銀行交易明細表二紙及台中市警察局
    第五分局北屯派出所八十八年十二月十八日十九時三十分制作之臨檢紀錄表、同
    日二十二時五十五分制作之警訊筆錄及鄭金生相片、口卡片上偽造「鄭金生」之
    署押附卷可稽，被告之自白與事實相符，復無瑕疵，足堪採信。本件事證明確，
    犯行洵堪認定，應予依法論科。
二、核被告丙○○所為，係犯刑法第三百二十條第一項之竊盜罪、同法第三百三十九
    條之二第一項之利用自動付款設備詐欺及同法第二百十七條第一項之偽造署押罪
    。公訴人就被告所犯竊盜罪部分，係依搶奪罪法條起訴，惟起訴事實已記載明確
    ，應由本院變更起訴法條，予以論罪科刑。又被告先後所犯竊盜犯行，時間緊接
    ，所犯罪名相同，顯係出於概括之犯意為之，為連續犯，應依依刑法第五十六條
    之規定以一罪論，並加重其刑。另被告於警訊筆錄、鄭金生口卡、相片上偽造鄭
    金生署押之犯行，係同時接續簽名按捺指印，業經證人即警員陳建利具結在卷，
    顯係基於一個偽造署押犯意，所為之各個舉動，為接續犯，公訴人認係連續犯，
    容有誤會。被告所犯上開利用自動付款設備詐欺罪與竊盜罪間，有方法結果之牽
  連關係，為牽連犯，應從一重之竊盜罪處斷。被告曾因違反麻醉藥品管理條例案
    件，經臺灣新竹地方法院判處有期徒刑四月，如易科罰金以三百元折算一日確定
    ，並於八十六年八月三十一日執行完畢，有原審檢察署刑案資料查註紀錄表附卷
    可稽，于年以內再犯本件有期徒刑以上之罪，均為累犯，皆應依刑法第四十七條
    規定加重其刑。
三、公訴意旨另以：被告丙○○於右揭事實欄所示時、地，取得被害人丁○○、乙○○之財物，係乘人不備之際搶奪他人之物，因認被告右揭犯行係犯刑法第三百二
    十五條第一項之搶奪罪嫌云云。按犯罪事實應依證據認定之，無證據不得推定其
    犯罪事實。又不能證明被告犯罪或其行為不罰者，應諭知無罪之判決，刑事訴訟
    法第一百五十四條、第三百零一條第一項定有明文。且認定不利於被告之事實，
    須依積極證據，苟積極證據不足為不利於被告事實之認定時，即應為有利於被告
    之認定，更不必有何有利之證據；又事實之認定應憑證據，如未能發現相當之證
    據，或證據不足以證明自不能以推測或擬制之方法以為裁判之基礎，分別有最高
    法院三十年上字第八一六號、四十年台上字第八六號判例可資參照，原審判決認
    為被告此部分犯行不能證明，應屬無罪。公訴人上訴意旨仍認被告涉有搶奪罪嫌
    ，無非以被告有使用詐術，使被害人不及抗拒，而強取被害人持有中之財物，並
    引用法務部七十五年七月十九日法檢二字第一○一三號檢察署座談會函為其論據
    。訊據被告堅詞否認有何施用不法腕力強搶被害人上開財物，辯稱：伊是利用被
    害人離去時，取得其財物等語。經查，本件訊據被害人丁○○，係被告告以因適
    逢除夕夜，要包紅包予伊，不想讓伊知道所包之紅包數額，而要伊至廁所等候，
    俟伊走出廁所時，始發現伊置於桌上之皮包不見，其內現金、提款卡等物隨之不
    見；另被害人乙○○於原審指稱：被告稱肚子餓，要其至樓下櫃台叫食物及飲料
    ，其上來後，飲用被告請其喝之飲料後昏迷，俟其醒來時，發現其皮包及皮包內
    之手機、化裝品等物不見，除其中飲用飲料部分因缺乏證據，業據公訴人不起訴
    處分外，其餘所供述情形，顯見被告並未施用不法腕力強搶乙○○之財物，甚為
    明確。此外，復查無其他積極證據足資證明被告有何搶奪犯行，揆諸上開說明及
    判例意旨，原審認為被告此部分犯行應屬不能證明，核與法並無不合。況且，刑
    法第三百二十條第一項之「竊盜」行為，與同法第三百二十五條第一項「搶奪」
    行為，兩者行為之差異，在於前者係以和平方式，破壞原有持有關係，建立新的
    持有關係；後者，以不法腕力，公然掠取他人之動產，置於自己實力支配下。被
    告所為，雖有使用詐術，然其取得被害人財物，係以和平方式為之，而非有使用
    不法腕力情事，故仍應認被告係犯竊盜罪，而非搶奪罪。檢察官上訴意旨指摘原
    審判決於主文諭知搶奪無罪部分，係適用法則不當，因認為起訴意旨乃認搶奪罪
    與利用自動付款設備詐欺罪為牽連犯，有裁判上一罪之關係，如認為不成立搶奪
    罪，亦不應另行諭知無罪云云。原審判決將搶奪罪部分，認係無罪，另認起訴事
    實可成立竊盜，改依竊盜罪處斷，固非無見，惟查：(一)原審既認起訴之犯罪事實
    ，如不成立檢察官所指之罪名，而應成立另一罪名者，自應予以變更起訴法條，
    加以論斷，刑事訴訟法第三百條定有明文。原審判決漏未適用前揭法條，予以論
    罪科刑，自屬違誤；(二)公訴意旨既認搶奪乃牽連關係中之重罪部分，如認其不成
    立，亦無庸另行諭知無罪，方屬正論,檢察官此部分之上訴為有理由，被告上訴
    則未具理由，為無理由，原審判決此部分既有上開可議之處，自屬不能維持，應
    由本院，將原判決關於竊盜、搶奪部分及執行刑予以撤銷改判，爰審酌被告素行
    不良、其犯罪係為謀取不正利益、被害人受有近八萬元之損害暨犯罪後坦承不諱
    並與被害人達成和解、業已賠償被害人之損失等一切情狀，量處如主文第二項所
    示之刑。
四、關於偽造署押部分，原審適用刑法第二百十七條第一項、第二百十九條、第四十
    七條之規定，審酌被告素行不良，犯罪之動機、目的、犯罪後坦承不諱等一切情
    狀，量處有期徒刑肆月，又卷附台中市警察局第五分局八十八年十二月十八日十
    九時三十分制作之臨檢紀錄表、台中市警察局第五分局北屯派出所八十八年十二
    月十八日二十二時五十五分制作之警訊筆錄及鄭金生相片、口卡片上偽造「鄭金
    生」之署押，均依法予以宣告沒收，其認事用法，並無不當，檢察官及被告上訴
    均未具理由，恣意指摘原判決不當，為無理由，應予駁回。
五、核被告所犯上開竊盜罪與偽造署押罪間，犯意各別，罪名互異，應予分論併罰，
    爰定其執行刑為有期徒刑玖月。
六、據上論斷，應依刑事訴訟法第三百六十九條第一項前段、第三百六十四條、第二
    百九十九條第一項前段、第三百條、第三百六十八條，刑法第五十六條、第三百
    二十條第一項、第三百三十九條之二第一項、第五十五條、第四十七條、第五十
    一條第五款，罰金罰鍰提高標準條例第一條前段，判決如主文。
本案經檢察官甲○○到庭執行職務。
中      華      民      國    八十九     年      六       月   二十一   日
                                  臺灣高等法院臺中分院刑事第四庭
                                        審判長法  官  洪  耀  宗
                                              法  官  劉  登  俊
                                              法  官  吳  重  政
右正本證明與原本無異。
被告不得上訴。
檢察官得上訴。
如不服本判決應於收受送達後十日內向本院提出上訴書狀，其未述上訴之理由者並
得於提起上訴後十日內向本院補提理由書（均須按他造當事人之人數附繕本）。
                                              書記官  郭  文  華
中      華      民      國    八十九     年      六       月   二十二   日
附錄：論罪科刑法條
刑法第三百二十條第一項
意圖為自己或第三人不法之所有，而竊取他人之動產者，為竊盜罪，處五年以下有期
徒刑、拘役或五百元以下罰金。
刑法第二百一十七條第一項
偽造印章、印文或署押，足以生損害於公眾或他人者，處三年以下有期徒刑。
                                                                        Ａ


司法院資訊處製作；財團法人民間司法改革基金會備份。
